【裁判字號】    92,訴,1286
【裁判日期】    920626
【裁判案由】    殺人未遂等
【裁判全文】
臺灣臺中地方法院刑事判決                        九十二年度訴字第一二八六號
    公  訴  人  臺灣臺中地方法院檢察署檢察官
    被      告  甲○○
    選任辯護人  李玲珠律師
                王俊凱律師
右列被告因殺人未遂等案件，經檢察官提起公訴（九十一年度偵字第一二五九四、九
十二年度偵字第一五五九號），本院判決如左：
    主  文
甲○○殺人未遂，處有期徒刑貳年捌月。扣案之小刀壹把，沒收。
    事  實
一、甲○○於民國九十一年六月二十七日，在台中市○○區○○路三段一一四二號四
    樓之台中市立復健醫院四一一一號病房從事看護工作（非醫院人員），由於對一
    名印尼籍女性外勞心生不滿，乃報警加以取締，造成丁○○僱用在同一間病房照
    顧其父之另一名女性外勞亦聞風逃跑，遂致無人照顧丁○○之父，丁○○遂於當
    日凌晨二時至二時三十分之間，經該院值班之護士丙○○通知前往處理，到達後
    即進入間病房質問甲○○，二人言詞間遂起爭執，旋即於同日二時三十分許先後
    走出病房繼續理論。二人越講越激動，隨即開始互推後並即互毆，甲○○不敵，
    其明知以開瓶器之折疊式小刀刺入人之身體頸部、前胸等處，足生致人於死之結
    果，竟基於殺人之犯意，自其右褲袋中掏出隨身攜帶之開瓶器，而以開瓶器上附
    著之小刀，刺向丁○○之頸部、手部、臂部、左前胸等處，致丁○○受有多重穿
    刺傷（頸部三公分、手部六公分、臂部五公分、左前胸十公分）以及氣胸，旋即
    不支俯臥在該醫院四樓護理站前方地上（電梯口附近），嗣經當時在該處值班之
    護士丙○○、乙○○進行救護並報警處理，再送財團法人私立中國醫藥學院附設
    醫院急救並送加護病房觀察後，始未發生死亡之結果，後經警於九十一年六月二
    十七日五時許，扣得前開甲○○所有供犯罪所用之小刀一把（附著於前開開瓶器
    ）。而甲○○在互毆過程中則受有左眼眶與臉頰瘀傷、兩側大拇指基部撕裂傷、
    胸部挫傷等傷害（丁○○傷害甲○○部分，因經甲○○撤回告訴，另經本院為不
    受理之判決）。
二、案經台中市警察局第五分局報請臺灣臺中地方法院檢察署檢察官偵查起訴。
    理  由
一、訊據被告甲○○固坦承其於前開時、地與證人丁○○發生前開糾紛，後持開瓶器
    附著之折疊小刀刺傷證人丁○○等事實，惟矢口否認有何殺人之犯行，並辯稱：
    當時因其遭受攻擊，其始持前開小刀嚇阻證人丁○○並抵擋，其無意傷害證人丁○○云云。經查：
（一）前揭事實業據證人丁○○、丙○○、乙○○、丘啟宗等證述明確，復有搜索扣
      押筆錄、搜索扣押目錄、職務報告、診斷證明書、現場圖、相片等附卷可稽，
      並有小刀一把扣案可資佐證。
（二）被告及其選任辯護人雖均辯稱無殺人犯意，且未積極持刀刺被害人云云。然：
  １、被告甲○○於警訊中供稱：「我們在四樓樓梯口進行談判，一言不合下，傷者
      （指丁○○）先推我，我也反推他，接著我們就開始互毆，因他體格壯碩拳頭
      又猛，我力量不及他，所以拿出原置於右褲袋內之鑰匙圈式開瓶器（內附小刀
      ），充當防禦工具，並接續互毆．．．」等語（見偵查卷第五、六頁）。而前
      開互毆場所之台中市立復健醫院係公眾得出入之場所，若被告遭證人丁○○毆
      打後，其真無殺人之意，當可呼救或即逃離，乃其反係持前開小刀攻擊證人丁○○，顯見其係積極持刀報復刺被害人即證人丁○○無疑，被告所辯未積極持
      刀刺被害人云云，自不足採。
  ２、被告持刀殺傷被害人之頸部、手部、臂部、左前胸等處，致被害人受有多重穿
      刺傷（頸部三公分、手部六公分、臂部五公分、左前胸十公分）以及氣胸，並
      經台中市立復健醫院人員急救後轉送財團法人私立中國醫藥學院附設醫院急救
      並送加護病房觀察等事實，有前揭事證可憑。且刀能殺人不能謂無預見，另參
      酌前開被害人傷勢觀之，被告下手之重，更難謂其無殺人之意。
（三）被告與被害人丁○○係互毆，業據被告供述在卷（見偵查卷第五、六頁），核
      與證人丁○○證述情節相符（見偵查卷第五十頁），則被告於本院審理時辯稱
      二人非互毆云云，顯不足取。按正當防衛以對於現在不法之侵害為要件；防衛
      過當，尤以有防衛權為前提。至彼此互毆或殺人，必一方初無傷害或殺人之行
      為，因排除對方不法之侵害而加以還擊，始屬正當防衛。故侵害已過去後之報
      復行為，與無分別何方為不法侵害之互毆行為，均不得主張正當防衛（最高法
      院八十八年度台上字第四四一一、四０七號判決參照）。而被告與被害人係互
      毆，業如前述，並無證據足資證明被告係欲排除對方不法之侵害始持刀反擊；
      況若被告遭證人丁○○毆打後，其真無殺人之意，當可呼救或即逃離，乃其反
      係持前開小刀攻擊證人丁○○，顯見其係積極持刀報復刺被害人即證人丁○○
      無疑，亦如前述，則依前開說明，被告前開行為，亦無正當防衛或防衛過當之
      可言。
（四）綜上所述，被告所辯，顯係事後圖卸刑責之詞，不足採信。本件事證明確，被
      告犯行洵堪認定。
二、核被告甲○○所為，係犯刑法第二百七十一條第二項、第一項之殺人未遂罪。查
    被告雖已著手於殺人犯罪行為之實施，但未生被害人死亡之結果，屬未遂犯，應
    依刑法第二十六條前段之規定，減輕其刑。另查被告雖一時失慮而殺人，然其育
    有子女三人，且已賠償被害人新台幣二十六萬元，有戶籍謄本、彰化縣溪州鄉調
    解委員會解書附於本院卷可憑，其前開犯罪情狀尚非無可憫恕，科以法定最低度
    之刑，猶嫌過重，爰依刑法第五十九條規定，減輕其刑，並遞減之。爰審酌被告
    犯罪之動機、目的、手段，及其品行、智識程度與被害人所受損害暨被告犯後猶
    飾詞卸責之態度等一切情狀，量處如主文所示之刑，以資懲儆。
三、扣案之小刀一把（附著於前開開瓶器），係被告所有供犯罪所用之物，爰依刑法
    第三十八條第一項第二款之規定，宣告沒收。
四、據上論斷，應依刑事訴訟法第二百九十九條第一項前段，刑法第二百七十一條第
    一、二項、第二十六條前段、第五十九條、第三十八條第一項第二款，判決如主
    文。
中      華      民      國      九十二    年      六    月    二十六    日
                                臺灣臺中地方法院刑事第七庭
                                    法  官  陳  卿  和
右正本證明與原本無異。
如不服本判決，應於判決送達後十日內向本院提出上訴狀，上訴於臺灣高等法院臺中
分院（須附繕本）。
                                    書記官
中      華      民      國      九十二    年      六    月    二十六    日
【附錄本案論罪科刑法條全文】
刑法第二百七十一條：
殺人者，處死刑、無期徒刑或十年以上有期徒刑。
前項之未遂犯罰之。
預備犯第一項之罪者，處二年以下有期徒刑。


司法院資訊處製作；財團法人民間司法改革基金會備份。
